臺灣雲林地方法院交通事件裁定　　　　 99年度交聲字第241號
移送機關　　交通部公路總局嘉義區監理所雲林監理站
異　議　人
即受處分人　陳雅靜
上列異議人因違反道路交通管理處罰條例案件，對於交通部公路
總局嘉義區監理所雲林監理站民國99年12月16日所為之裁決處分
（原處分案號：雲監裁字第裁72-KAJ023395號），聲明異議，本
院裁定如下：
    主  文
異議駁回。
    理  由
一、原處分意旨略以：異議人即受處分人陳雅靜騎乘車牌號碼UT
    D-092 號輕型機車，於民國99年2 月10日10時51分許，行經
    雲林縣虎尾鎮○○路與建國一村前時，經雲林縣警察局虎尾
    分局埒內派出所員警舉發「闖紅燈（往虎尾）」及「闖紅燈
    經警鳴笛攔停不停拒絕交通稽查加速離去」之違規，依道路
    交通管理處罰條例第53條第1 項及同條例第60條第2 項第1
    款之規定，處罰鍰新臺幣（下同）2,700 元，並依同條例第
    63條第1 項規定記違規點數4點。
二、聲明異議意旨略以：伊並無於上開時、地闖紅燈為警攔查之
    印象，且舉發應提供照片等證據，本件並無任何相關證據，
    為此聲明異議，請求撤銷原處分等語。
三、按汽車駕駛人，行經有燈光號誌管制之交岔路口闖紅燈者，
    處1,800 元以上5,400 元以下罰鍰。又汽車駕駛人，駕駛汽
    車有不服從交通勤務警察或依法令執行交通指揮、稽查任務
    人員之指揮或稽查，而本章各條無處罰之規定者，處900 元
    以上1,800 元以下罰鍰，道路交通管理處罰條例第53條第1
    項、第60條第2 項第1 款定有明文。另汽車駕駛人有第60條
    第2 項第1 款、第53條之情形者，除依原條款處罰鍰外，並
    各予記違規點數1 點及3 點，道路交通管理處罰條例第63條
    第1 項第1 款、第3 款亦有明定。
四、經查：
(一)、本件異議人即受處分人（下稱異議人）陳雅靜所駕駛之車牌
    號碼UTD-092 號輕型機車，於99年2 月10日10時51分許，在
    雲林縣虎尾鎮○○路與建國一村前，因「闖紅燈（往虎尾）
    」及「闖紅燈經警鳴笛攔停不停拒絕交通稽查加速離去」之
    違規，為雲林縣警察局虎尾分局埒內派出所以雲警交字第KA
    J023395 號舉發違反道路交通管理事件通知單（下稱舉發通
    知單）依法逕行舉發；嗣經原處分機關即交通部公路總局嘉
    義區監理所雲林監理站依據道路交通管理處罰條例第53條第
    1 項、第60條第2 項第1 款及違反道路交通管理事件統一裁
    罰基準表之規定，於99年12月16日裁處受處分人罰鍰2,700
    元，並記違規點數4 點等情，有前開舉發通知單存根聯原本
    、裁決書各1 紙在卷可稽（本院卷第6、49頁）。
(二)、按道路交通管理處罰條例第7 條第1 項規定：「道路交通管
    理之稽查、違規之紀錄，由交通勤務警察，或依法令執行交
    通稽查任務之人員執行之」。警員之舉發交通違規，是道路
    交通管理處罰條例所規定之職權行使，且該行使有立法機關
    之授權。而闖紅燈等違規行為之取締，依其違規行為本質，
    本多係在瞬間發生，通常多委由當場執行取締違規公務員之
    認識與判斷，並必須為立即之取締作為，此為達成維持交通
    秩序目的所必要，且依道路交通管理處罰條例之規定，此種
    立即性之舉發違規，多依警員之認知、判斷已足，並無必須
    另有其他積極佐證：如其他目擊證人或必須拍攝照片等，始
    構成處分要件之規定。此係因執行職務之公務員，通常多具
    有一定之考選資格與專業訓練，其執法之對象又係不特定之
    大眾，故其立場經立法機關推定，應具有客觀、中正與公平
    之特質，而無故意偏頗之虞，是此種逕由公務員所為之事實
    認定，除非有其他積極證據，足資認定公務員於執行職務時
    ，有故意或過失侵害人民權利之情形，或處分本身有重大明
    顯之瑕疵而應予撤銷者外，否則本於行政目的達成之必要與
    公權力之尊重、公信力之維持，司法機關通常亦多予尊重，
    以秉持行政、司法相互合作、制衡之原理，共同維護國家機
    能之正常運行。
(三)、本件異議人以欠缺積極證據為由，否認舉發通知單之真正，
    惟證人即舉發本件交通違規之員警楊宗文於本院具結證稱：
    本件舉發通知單係伊所開立，伊記得很清楚，當時伊在執勤
    ，親眼目睹異議人騎輕型機車自廉使里往虎尾方向行駛，伊
    鳴笛攔停，但異議人不停，不理踩，異議人有轉頭過來，伊
    就記下車號，依車號查址告發等語（本院卷第44頁正面、反
    面），所證舉發上開違規事實經過實屬具體且明確。依證人
    楊宗文之上開證詞，異議人確有騎乘機車行經有燈光號誌管
    制之交岔路口闖紅燈及不服從交通勤務警察或依法令執行交
    通指揮稽查任務人員之指揮之情事；而按員警稽查違反道路
    交通安全規則之各種違規行為，本有不同之執行方法，就超
    速、酒醉駕車而言，固非輔以科學工具，實難僅憑執勤者之
    五官知覺判斷之；惟就有無闖紅燈之違規情狀而言，單憑執
    勤員警之目擊即可確定，並非每件違規行為均須以照相或尚
    須其他證據舉發，始可評定之。本件異議人闖紅燈及不服從
    交通勤務警察或依法令執行交通指揮稽查任務人員之指揮之
    行為，既經本院傳喚證人楊宗文以目擊證人身分證述異議人
    確有闖紅燈及不服從交通勤務警察或依法令執行交通指揮稽
    查任務人員之指揮等節明確，自非不得執為異議人上開違規
    定事實之認定。
(四)、此外，本件執勤員警即證人楊宗文與異議人素不相識，亦無
    宿怨，本院經查亦無任何證據足資證明執勤員警有捏造事實
    、違法取締之情事，則執勤警員本其加強道路交通管理、維
    護交通秩序、確保安全職責所為之逕行舉發，自應受到合法
    、正確而真正之推定，異議人既未能提出相關證據，證明其
    確無前述闖紅燈及不服從交通勤務警察或依法令執行交通指
    揮稽查任務人員之指揮之違規行為，尚難認其上開所辯為可
    採。是異議人確有上開違規行為，堪以認定。
(五)、又證人楊宗文雖另證稱：伊所開立之本件舉發通知單在除了
    簽收欄外，另外兩欄都有蓋章云云（本院卷第44頁正面）。
    惟經本院向雲林縣警察局虎尾分局調取本件舉發通知單存根
    聯之原本，上開存根聯原本除「收受通知聯者簽章」欄空白
    外，「舉發單位章戳」欄及「填單人職名章」欄亦均為空白
    ，此有上開存根聯原本1 紙附卷可按（本院卷第49頁）。查
    本件舉發通知單固僅載明處分機關為雲林縣警察局，而就「
    舉發單位章戳」欄及「填單人職名章」欄均空白，與行政程
    序法第96條第1 項第4 款規定相悖，而有應記載之事項未為
    記載之違法。惟行政程序法第111 條規定：「行政處分有下
    列各款情形之一者，無效︰一、不能由書面處分中得知處分
    機關者。二、應以證書方式作成而未給予證書者。三、內容
    對任何人均屬不能實現者。四、所要求或許可之行為構成犯
    罪者。五、內容違背公共秩序、善良風俗者。六、未經授權
    而違背法規有關專屬管轄之規定或缺乏事務權限者。七、其
    他具有重大明顯之瑕疵者。」本條已將有瑕疵行政處分絕對
    無效之事項予以明定，依該條反面推論可知，凡非該條所列
    各款情形，縱行政處分確有瑕疵，並非無效。本件舉發通知
    單既已載明處分機關，縱「舉發單位章戳」欄及「填單人職
    名章」欄均空白，惟對於處分機關為何，已甚明確，並不生
    疑，自非屬行政程序法第111 條第1 款規定之行政處分無效
    之情形；又本件行政處分無須以證書方式作成、內容對任何
    人非屬不能實現、所要求之行為並不構成犯罪、內容亦未違
    背公共秩序或善良風俗、業經授權而未違背法規有關專屬管
    轄之規定或缺乏事務權限，顯非屬同條第2 款至第6款 所列
    事由；再本件行政處分既已蓋有雲林縣警察局關防，異議人
    已可知悉欲為行政救濟時得向何機關提起，而不影響異議人
    提起行政救濟之權利，故本件行政處分縱「舉發單位章戳」
    欄及「填單人職名章」欄均空白，自非屬其他具有重大明顯
    而足以使該行政處分無效之瑕疵。是本件行政處分固有瑕疵
    ，惟與行政程序法第111 條所列7 款行政處分無效之規定無
    一相符，則本件本件行政處分雖有瑕疵仍應屬有效處分，附
    此敘明。
五、綜上所述，異議人前開之違規行為均堪認定，其「駕車行經
    有燈光號誌管制之交岔路口闖紅燈」及「不服從交通勤務警
    察或依法令執行交通指揮稽查任務人員之指揮」行為明確，
    業已該當於道路交通管理處罰條例第53條第1 項及第60條第
    2 項第1 款所規定之處罰要件，原處分機關據以裁罰，並無
    違法不當之情事，自應維持。是本件聲明異議為無理由，應
    予駁回。
據上論斷，應依道路交通管理處罰條例第87條第2 項，道路交通
事件處理辦法第18條，裁定如主文。
中    華    民    國   100    年    2     月    23    日
                  交通法庭    法  官  陳美利
以上正本證明與原本無異。
如不服本裁定，應於裁定送達後5 日內向本院提出抗告狀（須附
繕本）。
                              書記官  王秀如
中    華    民    國   100    年    2     月    23    日